臺灣板橋地方法院民事判決　　　　　　　 95年度訴字第432號
原　　　告　丙○○
　　　　　　戊○○
共　　　同
訴訟代理人　鄭世脩律師
被　　　告　乙○○
訴訟代理人　黃丁風律師
　　　　　　黃雅羚律師
　　　　　　黃敬唐律師
上列當事人間請求確認抵押債權不存在等事件，經本院於民國96
年1 月3 日言詞辯論終結，判決如下：
    主  文
原告之訴駁回。
訴訟費用由原告負擔。
    事實及理由
壹、程序方面：
    按確認法律關係之訴，非原告有即受確認判決之法律上利益
    者，不得提起之。民事訴訟法第247 條第1 項前段定有明文
    。所謂即受確認判決之法律上利益，係指因法律關係之存否
    不明確，致原告在私法上之法律地位有受侵害之危險，而此
    項危險得以對於被告之確認判決除去者而言。故確認法律關
    係成立不成立之訴，茍具備前開要件，即得謂有即受確認判
    決之法律上利益，縱其所求確認者為他人間之法律關係，亦
    非不得提起（最高法院42年台上字第1031號判例參照）。原
    告主張原告丙○○未將原為其所有而現為原告戊○○所有坐
    落台北縣土城市○○段579 地號、權利範圍1/4 之土地及其
    上台北縣土城巿瑞興段1808建號即門牌號碼台北縣土城巿廣
    福街129 巷2 號4 樓（以下簡稱「系爭不動產」），設定權
    利價值本金最高限額新臺幣（下同）150 萬元之抵押權（以
    下簡稱「系爭抵押權」）予被告乙○○。原告丙○○自始於
    90年8 月2 日間即與被告乙○○間無任何借貸契約合意之存
    在，被告乙○○亦未交付借貸款項150 萬元或任何數目予原
    告丙○○等語。然為被告所否認，是上開扺押權暨抵押債權
    之法律關係存否，關係原告丙○○對於被告負有返還消費借
    貸款之債務，原告戊○○所有之系爭不動產是否因被告實行
    系爭抵押權而遭追及則原告私法上之地位即有受侵害之危險
    ，且得以本件確認之判決除去，揆諸前揭說明，原告提起本
    件確認之訴即有受確認判決之法律上利益。
貳、實體方面：
一、原告主張：
（一）緣訴外人李秀娥、李玉書共同竊取並冒名簽發原告丙○○
      之支票，又誆稱為原告丙○○代辦較低利之銀行貸款而使
      原告丙○○陷於錯誤，交付房屋所有權狀、印鑑證明等文
      件後，竟於民國90年8 月2 日未經原告丙○○之同意，將
      本係原告丙○○所有系爭不動產，設定權利價值本金最高
      限額150 萬元之抵押權與被告乙○○後逃匿。原告丙○○
      自始於90年8 月2 日間即與被告乙○○間無任何借貸契約
      合意之存在，被告乙○○亦未交付借貸款項150 萬元或任
      何數目予原告丙○○。是兩造間根本未合法成立有效借貸
      契約存在。訴外人李玉書、李秀娥持原告丙○○當時所有
      系爭不動產之權狀、印鑑證明並設定系爭抵押權與被告乙○○，依法對於原告丙○○不生效力。
（二）原告戊○○為現今之房地所有權人。而抵押權從屬於債權
      而存在，是以抵押債權不存在，抵押權亦無從附麗，應予
      塗銷。為此，聲明： (1)確認原告丙○○與被告乙○○於
      90年7 月31日所成立之本金最高限額150 萬元之抵押借貸
      債權暨設定抵押權法律關係均不存在。 (2)被告乙○○應
      將原告戊○○所有系爭不動產，以台北縣板橋地政事務所
      以民國90年板登字第390880號收件，90年8 月2 日所為權
      利價值本金最高限額150 萬元之抵押權設定登記，予以塗
      銷。
二、被告則以下列理由抗辯：
（一）本件最高限額抵押設定150萬元之經過如后：
   1、90年7 、8 月間，訴外人丁○○以原告丙○○欠缺資金週
      轉，簽發遠期支票代為向被告調換現金，為示借款之擔保
      ，原告丙○○願提供所有系爭不動產設定第二順位抵押權
      ，被告應允。90年8 月1 日，訴外人丁○○偕同原告丙○○，攜帶土地所有權狀正本、建物所有權狀正本、印鑑證
      明書等文件，經委請「己○○代書」辦理抵押設定登記，
      原告丙○○尚且當場提出身分證正本供己○○代書影印為
      附繳證件，並在土地登記申請書上蓋印鑑章，更且於申請
      書上訂立契約人蓋章欄親自簽名「丙○○」，送件完成系
      爭抵押設定登記。
　 2、前開抵押設定辦妥後，訴外人丁○○委請證人甲○○執有
      抵押債務人丙○○為發票人如附表一所示支票為憑據向被
      告借款。
　 3、因系爭最高額抵押設定，原本即約定原告擬以支票週轉調
      換現款，因此，抵押設定登記之債務人為原告，又被告不
      認識原告，故約定原告借款時，訴外人丁○○、李秀娥須
      於如附表一所示之支票背書。
   (1)嗣於90年8 月9 日，由證人甲○○攜帶已經丁○○、李秀
      娥背書、原告丙○○為發票人之支票2 紙，按約定月利率
      2 分計算：
      被告交付面額220,000 元、票載發票日90年9 月30日之
        支票，借款期間計53天（即90年8 月9 日起至同年9 月
        30日止，日利息146.66元（220,000 ×2%÷30=146.66
        ，小數點2 位以下捨棄），53天之利息計7 ，773 元（
        146.66×53=7,773，元以下四捨五入），扣除利息後給
        付之淨額為212,217 元。
      被告另交付面額150,000 元、票載發票日90年10月10日
        之支票，借款期間計63天（即90年8 月9 日起至90年10
        月10日止，日利息100 元（150,000 ×2%÷30=100），
        63天之利息計6,300 元，扣除利息後之淨額為143,700
        元。
      以上小計355,917 元 (212,217 +143,700=355,917) ，
        被告將前開給付之淨額355,900 元請攜帶上開支票向被
        告調換現款，經手領收前開款額現款之證人甲○○簽收
        ，為期經手有據，被告請證人甲○○於經手之上開2 紙
        支票背書。
   (2)90年8 月29日，又由證人人甲○○攜帶已經丁○○、李秀
      娥背書、原告丙○○為發票人之支票1 紙，亦按約定月利
      率2 分 (每萬元每月利息200 元)計 算：
      原告簽發面額300,000 元、票載發票日90年11月30日之
        支票，借款期間計94天，日利息200 元 (300,000 ×2%
        ÷30=200) ，94天之利息計18,800元 (200 ×94=18,80
        0)，扣除利息後之淨額為281,200 元。
      被告將前開給付之淨額281,200 元請攜帶上開支票向被
        告調換現款，經手領收前開款額之證人甲○○簽收，為
        期經手有據，被告請甲○○於經手之上開支票背書。
（二）被告否認原告主張：90年5 、6 月間李玉書、李秀娥知悉
      丙○○當時需錢孔急，額度為100 萬元，謊稱與華泰銀行
      中山分行內部人員熟悉，可貸得較一般較低之利率；或稱
      ：己○○代書即係李秀娥介紹辦理銀行貸款之代書，原告
      並未提出身分證正本供己○○代書影印，原告係為辦理銀
      行貸款而至己○○處，並非為私人借貸等語為真正，自應
      由原告負舉證證明之責，且原告所述與本實入際辦理抵押
      設定之登記情形不相吻合。
（三）兩造間辦理最高限額抵押設定，登記之設定債務人為原告
      ，而設定後丙○○調借現款之方式，原本即約定以原告之
      支票為債權憑據，乃因被告原不認識丙○○，故約定原告
      丙○○以支票向被告調換現款時，丁○○、李秀娥須背書
      前述抵押設定及借貸條件，不但原告丙○○同意，訴外人
      丁○○、李秀娥二人亦同意，嗣於抵押設定完成後，證人
      甲○○分別於90年8 月9 日、同年月29日攜帶符合前開約
      定以原告為發票人，丁○○、李秀娥二人為背書人之支票
      3 紙共計67萬元，在約定之抵押設定擔保範圍內，被告當
      然視持票人甲○○應係代理原告丙○○前來借款之人。基
      此緣故，被告將扣除利息後之款項交予代理人甲○○收受
      ，被告既已將借款交付予原告丙○○之代理人甲○○，依
      法對於即原告發生其效力。
（四）退萬步言，縱認甲○○、丁○○並非原告丙○○之代理人
      ，但系爭抵押設定過程，既係原告本人親自出面辦理，且
      登記內容之「設定義務人」及「債務人」均為原告，則證
      人甲○○執有以原告名義為發票人之支票3 紙出面向被告
      借款，被告當然信以為真，原告丙○○自應依民法表見代
      理之規定負授權人之責。
（五）綜上，兩造間存有票據及借貸關係共計67萬元，迄今原告
      仍未清償，則被告本於執票人及抵押權人地位對於抵押物
      所有人即原告戊○○聲請法院為准予拍賣抵押物之裁定，
      對於抵押債務人即原告丙○○請求清償抵押債務670,000
      元，依法並無不合。原告所為請求，均非有理，請求判決
      原告之訴。
三、兩造不爭執之事實：
（一）原告主張坐落於臺北縣土城市○○段579 地號土地及其地
      上建物，門牌號碼臺北縣土城市○○街129 巷2 號4 樓之
      房屋，本係原告丙○○所有，嗣於90年9 月20日移轉登記
      為原告戊○○名義所有之事實，業據提出土地登記簿謄本
      、建物登記簿謄本各1 件為證（本院卷第8 至10頁），被
      告並無爭執，堪信為真正。
（二）被告抗辯其所持有之土地登記申請書之附件「土地建築改
      良物抵押設定契約書」，其中「訂立契約人欄」「申請登
      記以外之其他約定事項欄」之蓋章位置之簽名，係原告丙○○本人親自簽名。而被告所持有如附表1 所示之支票3
      紙，發票人均為原告丙○○。上述3 紙支票屆期提示，均
      因「存款不足及拒絕往來戶」而退票等語。
（三）系爭房地之登記謄本他項權利部，其中登記次序：0000-0
      000 ，權利種類：抵押權、字號：板登字第390880號、登
      記日期：90年8 月2 日、登記原因：設定、權利人：乙○○、債權範圍：全部、權利價值：最高限額1,500,000 元
      、存續期間：自90年7 月31日至95年7 月30日、清償日期
      ：91 年7月30日、債務人：丙○○、設定義務人：丙○○
      等情，有土地登記簿謄本、建物登記簿謄本、他項權利證
      明書影本、土地建築改築物抵押權設定契約書影本各1 件
      附卷可稽（本院卷第8 至10、99、100 頁），復經本院調
      閱系爭抵押權申請設定登記申請書影本無誤，有臺北縣板
      橋地政事務所95年4 月28日北縣板地登第0950006218號函
      暨檢附登記申請文件影本附卷可稽（本院卷第59至66頁）
      ，兩造對此則無爭執。
四、本件之爭點：
    兩造於本院95年9 月6 日言詞辯論期日依民事訴訟法第271
    條之1 準用第270 條之1 第1 項第3 款規定，協議簡化爭點
    ，其協議爭執之事項如下（本院卷第112 、113 頁）：
（一）兩造間是否具有670,000元之借貸關係存在？
   1、原告丙○○是否經由訴外人丁○○、李秀娥出面向被告洽
      詢借款事宜？
　 2、被告所提3 紙支票是否為訴外人李秀娥、李玉書共同竊取
      並冒名盜蓋印章而簽發予被告？
　 3、被告是否業已交付借款670,000元予原告丙○○？
　 4、訴外人甲○○、丁○○、李秀娥是否為原告丙○○之代理
      人？再者原告丙○○是否應負民法表見代理之授權人責任
      ？
（二）原告得否請求被告塗銷最高限額1,500,000 元之抵押權設
      定登記？
   1、原告丙○○與被告間於90年7 月31日就系爭房地辦理最高
      限額1,500,000 元之抵押權設定登記是否有效？
   2、原告丙○○是否協同訴外人丁○○攜帶土地所有權狀等文
      件至己○○代書處，委請其辦理抵押權設定登記？
五、法院之判斷：
（一）原告丙○○與被告間於90年7 月31日就系爭房地辦理最高
      限額1,500,000 元之抵押權設定登記是否有效？
   1、原告主張於90年5 、6 月間訴外人李玉書、李秀娥知悉原
      告丙○○當時需錢孔急，額度約100 萬元，謊稱與訴外人
      華泰銀行中山分行內部人員熟悉，可貸得較一般較低之利
      率，是以命原告攜同身份證件，及本案土地權狀、印鑑證
      明、印鑑章，前往位於基隆市○○路之類似代書事務所交
      付相關文件。其後李玉書、李秀娥復為取信原告丙○○，
      於90年7 月底帶同原告丙○○前往訴外人華泰銀行中山分
      行開戶，並謂即將撥款。待原告丙○○開戶後，卻久未見
      款項撥下，向其二人詢問，伊二人即以先行返還權狀正本
      ，表明已設定完成，請原告丙○○再行耐心等候，原告丙○○自此始知有異，是以調閱土地謄本，始知遭李玉書、
      李秀娥二人涉嫌偽造文書，虛偽設定抵押權與被告乙○○
      等語，業據臺灣臺北地方法院檢察署91年7 月9 日北檢茂
      劍緝第1156號通緝書影本、北檢茂劍緝字第1155號併案通
      緝書影本各1 紙為證（本院卷第6 、7 頁），但為被告所
      否認，辯稱：90年7 、8 月間，訴外人丁○○以原告丙○○欠缺資金週轉，簽發遠期支票代為向被告調換現金，為
      示借款之擔保，原告丙○○願提供所有系爭不動產設定第
      二順位抵押權，被告應允。90年8 月1 日，訴外人丁○○
      偕同原告丙○○，攜帶土地所有權狀正本、建物所有權狀
      正本、印鑑證明書等文件，經委請「己○○代書」辦理抵
      押設定登記，原告丙○○尚且當場提出身分證正本供己○○代書影印為附繳證件，並在土地登記申請書上蓋印鑑章
      ，更且於申請書上訂立契約人蓋章欄親自簽名「丙○○」
      ，送件完成系爭抵押設定登記等語。經查：
   (1)系爭不動產係於90年8 月1 日由訴外人高麗珠持抵押權設
      定契約、土地所有權狀、印鑑證明、戶籍謄本、身分證影
      本等文件，以代理人之身分向臺北縣板橋地政事務所申請
      辦理系爭抵押權設定，臺北縣板橋地政事務所，以板登字
      第390880號收件，嗣於90年8 月2 日登記，設定內容為：
      債權範圍：全部、權利價值：最高限額1,500,000 元、存
      續期間：自90年7 月31日至95年7 月30日、清償日期：91
      年7 月30日等情，有土地登記簿謄本、建物登記簿謄本、
      他項權利證明書影本、土地建築改築物抵押權設定契約書
      影本各1 件附卷可稽（本院卷第8 至10、99、100 頁），
      復經本院調閱系爭抵押權申請設定登記申請書影本無誤，
      有臺北縣板橋地政事務所95年4 月28日北縣板地登第0950
      006218號函暨檢附登記申請文件影本附卷可稽（本院卷第
      59至66頁），兩造對此並無爭執。且依證人己○○證述：
      「（法官問：原告丙○○所有系爭房地於90年8 月1 日台
      北縣板橋地政事務所收件辦理最高限額150 萬元之抵押權
      設定是否為證人己○○所代辦？當時辦理之經過情形為何
      ？有何人在場？原告有無提供文件辦理抵押權之設定？在
      場有無提及出借人及出借之金額若干？證人是否認識李玉
      書、李秀娥，渠等是否在場？）是我辦的。我是被告委託
      我辦的，於送件前一天，約於基隆事務所，當日有丁○○
      、原告丙○○、被告及一位女士。共五人。丁○○跟被告
      認識，他介紹被告與原告認識，目的是借錢，要辦理第二
      順位的抵押權設定。席間主要是丁○○與被告談借貸事宜
      ，談的內容主要是被告借錢與原告，而由原告提供不動產
      設定抵押與被告，借到之錢由誰用我不清楚。談論的結果
      是設定壹佰五十萬元的最高限額於被告，等到實際要借錢
      時，由原告開票與被告，被告再給錢。談好後，原告就拿
      權狀原本、印鑑證明一份、身分證正本（我影印後還之）
      ，我就將申請書及契約書列印完畢後，請原告丙○○簽名
      用印。我再以身分證核對丙○○的資料確定是否為本人。
      我並無留下丙○○的聯絡方式，我是聯絡丁○○將權狀原
      本拿回。」、「（法官問：前開抵押權設定契約書之「登
      記內容」 (包括土地標示、建物標示、擔保權利種類、權
      利金額、利息、遲延利息、違約金、清償期日、申請登記
      以外之約定事項等)是 否依依契約雙方當事人之意思辦理
      ？）原告丙○○、丁○○及被告所談。」、「【法官問：
      證人己○○曾否到過設定標的建物現場？如何得知債務人
      提供設定之土地、建物以外，尚有『頂樓加蓋部分』（提
      示本院卷第63頁），而登載於申請登記以外之約定事項欄
      ？】未去過。因為本件設定的標的是建物而且是頂樓，依
      標準作法都會詢問是否有加蓋。我當時有問丙○○本人，
      丙○○回答後我有記載下來。」、「（法官問：抵押權設
      定處理完畢後，原告丙○○有無向證人表示伊係為了向銀
      行借貸而辦理抵押設定，並非要向被告乙○○借貸等語？
      談論過程中，丙○○很清楚被告是要出借金錢與他的人。
      ）於他們來之錢如何談的我不清楚，但他們來時是丁○○
      、原告丙○○與被告在談借錢及抵押權設定事宜。原告丙○○應知被告即為要借錢與他之人。如果是向銀行借貸，
      銀行委託我來辦，而且我當時有特別請原告於契約書上簽
      名來確認。」等語明確（95年9 月6 日言詞辯論筆錄，本
      院卷第159 至161 頁），足見原告丙○○隨訴外人丁○○
      、李秀娥等人前往證人己○○之代書事務所，與原告丙○○洽商借貸及設定抵押權事宜，設定系爭扺押權所需之不
      動產所有權狀、印鑑證明、身分證等文件，係由原告攜至
      證人己○○之事務所，談妥借貸金錢與設定抵押權事宜後
      ，由原告丙○○交付予證人己○○。原告、訴外人丁○○
      、李淑娥等人，係與被告洽商借款事項，原告丙○○自無
      不知被告非打算出借金錢者之可能。是以，原告主張原告
      丙○○係經由訴外人丁○○、李秀娥出面向被告洽詢借款
      事宜等語，雖為真正，惟原告丙○○係親自與會參與借貸
      事項之洽商，對於借貸細節，自不能諉為不知。又被告並
      非銀行業，而證人己○○於原告丙○○同意提供系爭不動
      產設定抵押權予被告時，要求原告丙○○在抵押權設定契
      約書之「申請登記以外之約定事項」欄、「訂立契約人」
      欄上簽名以表示確定契約內容，除業經證人己○○證述明
      確外，復有抵押權設定契約書影本附卷可稽（本院卷第63
      頁），原告丙○○既在抵押權設定契約書上簽名，自無不
      知該契約所記載之內容，及債權（權利）人係原告而非銀
      行業者。
   (2)原告主張於90年5 、6 月間訴外人李玉書、李秀娥詐稱其
      等與訴外人華泰銀行中山分行內部人員熟悉，可貸得較一
      般較低之利率，要求原告丙○○攜同身份證件，及本案土
      地權狀、印鑑證明、印鑑章，前往位於基隆市○○路之類
      似代書事務所交付相關文件，遭李玉書、李秀娥二人涉嫌
      偽造文書，以致虛偽設定抵押權與被告等語，固據提出臺
      灣臺北地方法院檢察署91年7 月9 日北檢茂劍緝第1156號
      通緝書影本、北檢茂劍緝字第1155號併案通緝書影本各1
      紙為證（本院卷第6 、7 頁），復有臺灣臺北地方法院檢
      察署91年度偵字第577 、4003號、90年度他字第4368、55
      47號等案告訴狀影本1 件附卷附稽（本院卷第170 至191
      頁）。惟查，原告丙○○係隨訴外人丁○○、李秀娥等人
      前往證人己○○之代書事務所，與原告丙○○洽商借貸及
      設定抵押權事宜，設定系爭扺押權所需之不動產所有權狀
      、印鑑證明、身分證等文件，係由原告丙○○攜至證人己○○之事務所，談妥借貸金錢與設定抵押權事宜後，由原
      告丙○○交付予證人己○○。原告丙○○在抵押權設定契
      約書上簽名，自無不知該契約所記載之內容，及債權（權
      利）人係被告而非銀行業者，業如上述，訴外人李玉書、
      李秀娥經原告丙○○提出告訴而遭承辦之檢察官通緝，是
      原告上開主張尚未經檢察官偵查認係真正而對於訴外人李
      玉書、李秀娥提起公訴，自不能以訴外人李玉書、李秀娥
      經檢察官通緝在案，遽認原告上開之主張為真正。況系爭
      抵押權係於90年8 月1 日由訴外人高麗珠持抵押權設定契
      約、土地所有權狀、印鑑證明、戶籍謄本、身分證影本等
      文件，以代理人之身分向臺北縣板橋地政事務所申請辦理
      設定之登記，臺北縣板橋地政事務所以板登字第390880號
      收件，嗣於90年8 月2 日登記，業如上述。參諸卷附（本
      院卷第8 至11頁）不動產登記謄本所示，原告丙○○係於
      90年9 月20日將系爭不動產出售系爭土地予原告戊○○，
      嗣於90年11月12日為移轉登記，原告何以未曾發現訴外人
      李淑貞等人虛偽設定系爭抵押權？準此，原告丙○○就其
      無設定系爭抵押權予被告之真意乙節，並未舉證以實其說
      ，自難信為真正。準此，系爭抵押權之設定，係經兩造合
      意，且經登記，系爭抵押權自已成立、生效，所擔保之債
      權，係將來所發生之消費借貸債權。
（二）兩造間是否已合法具有670,000元之借貸關係存在？
   1、被告辯稱：系爭抵押設定辦妥後，嗣於90年8 月9 日，由
      證人甲○○攜帶已經丁○○、李秀娥背書、原告丙○○為
      發票人之支票2 紙，按約定月利率2 分計算，被告則交付
      面額220,000 元、票載發票日90年9 月30日之支票，借款
      期間計53天（即90年8 月9 日起至同年9 月30日止，日利
      息146.6 6 元（220,000 ×2%÷30=146.6 6，小數點2 位
      以下捨棄），53天之利息計7 ，773 元（146.66×53=7,7
      73，元以下四捨五入），扣除利息後給付之淨額為212,21
      7 元。被告另交付面額150,000 元、票載發票日90年10月
      10日之支票，借款期間計63天（即90年8 月9 日起至90年
      10月10日止，日利息100 元（150,000 ×2%÷30=100），
      63天之利息計6,300 元，扣除利息後之淨額為143,700 元
      。以上小計355,917 元 (212,217 +143,700=355,917) ，
      被告將前開給付之淨額35 5,900元請攜帶上開支票向被告
      調換現款，經手領收前開款額現款之證人甲○○簽收，為
      期經手有據，被告請證人甲○○於經手之上開2 紙支票背
      書。嗣於90年8 月29日，又由證人人甲○○攜帶已經丁○○、李秀娥背書、原告丙○○為發票人之支票1 紙，亦按
      約定月利率2 分 (每萬元每月利息200 元)計 算。原告簽
      發面額300,000 元、票載發票日90年11月30日之支票，借
      款期間計94天，日利息200 元 (30 0,000×2%÷30=200)
      ，94天之利息計18,800元 (200 ×94= 18, 800)，扣除利
      息後之淨額為281,200 元。被告將前開給付之淨額281,20
      0 元請攜帶上開支票向被告調換現款，經手領收前開款額
      之證人甲○○簽收，為期經手有據，被告請甲○○於經手
      之上開支票背書等語，業據提出支票影本3 紙、退票理由
      單影本2 紙、收據影本2 紙為證（本院卷第101 至103 、
      107 、108 頁），復經證人甲○○結證屬實（95年12 月1
      日言詞辯論筆錄，本院卷第208 、209 頁），應可採信。
      職是被告業已交付借款670,000 元予原告丙○○。
   2、原告主張附表所示3 紙支票為訴外人李秀娥、李玉書共同
      竊取並冒名盜蓋印章而簽發予被告等語，業據提出造文書
      ，以致虛偽設定抵押權與被告等語，固據提出臺灣臺北地
      方法院檢察署91年7 月9 日北檢茂劍緝第1156號通緝書影
      本、北檢茂劍緝字第1155號併案通緝書影本各1 紙為證（
      本院卷第6 、7 頁），復有臺灣臺北地方法院檢察署91年
      度偵字第577 、4003號、90年度他字第4368、5547號等案
      告訴狀影本1 件附卷附稽（本院卷第170 至191 頁），並
      證人甲○○證稱：「（法官問：你是否看過李秀娥開票？
      ）有看過李秀娥自己簽發丙○○申請的支票，自己蓋丙○○的印章，印章在李秀娥那兒。一般如果是別人開票的話
      ，支票的持用者應該會將印章交予持票人，不然別人如何
      用章。我不知道為何原告的票會給李秀娥開。我看到李秀
      娥簽發支票時，原告沒有在場。當李秀娥簽發支票時，原
      告尚在李秀娥開的店工作，當助理或是顧店的員工。當我
      幫忙處理此事時，原告均不在場。」等語明確（95年12月
      1 日言詞辯論筆錄，本院卷第211 頁）。惟查，原告既主
      張90年5 、6 月間訴外人李玉書、李秀娥知悉原告丙○○
      當時需錢孔急，額度約100 萬元，謊稱與華泰銀行中山分
      行內部人員熟悉，可貸得較一般較低之利率，是以命原告
      攜同身份證件，及本案土地權狀、印鑑證明、印鑑章，前
      往位於基隆市○○路之類似代書事務所交付相關文件。其
      後李玉書、李秀娥復為取信原告丙○○，於90年7 月底帶
      同原告丙○○前往華泰銀行中山分行開戶，並謂即將撥款
      等語，而原告丙○○又已將設定系爭抵押權之文件交付予
      證人己○○辦理系爭抵押設定，衡情酌理，自會向訴外人
      華泰銀行中山分行查詢核貸借款之事宜，原告丙○○由銀
      行之回覆，自可察覺並無其向華泰銀行借款之事，豈有可
      能對於訴外人李秀娥盜取其印鑑與支票，並簽發支票乙節
      毫無知悉。矧原告迄未主張原告丙○○曾否與華泰銀行中
      山分簽立書面之借據，設原告丙○○未與訴外人華泰銀行
      中山分行書立借據，華泰銀行中山分行自不會核撥借款予
      原告，準此，原告開立華泰銀行中山分行000000000 帳號
      使用，自非出於訴外人華泰銀行核撥貸款入帳之目的。按
      當事人主張有利於己之事實，就其事實有舉證之責任，又
      私人之印章，由自己使用為常態，被人盜用為變態，主張
      變態事實之當事人，自應就此印章被盜用之事實負舉證之
      責任。支票為無因證券，執票人行使票據上權利，就支票
      之取得，有無正當原因，或有無對價關係，自不負證明之
      責。又發票人欄之印章如為真正，即應推定該支票亦屬真
      正。申言之，得據以判斷該支票係為發票人作成。倘主張
      其印章係被盜用時，則被盜用之事實，按諸舉證責任分配
      之原則，轉應由為此主張者負舉證責任。原告自認如附表
      所示支票上發票人欄所蓋用之印文為其印鑑，係屬真正，
      則原告自應就其主張係遭訴外人李秀娥等人盜蓋及偽造有
      價證券乙節，負舉證責任。綜上所述，原告開立華泰銀行
      中山分行000000000 帳號使用，既非出於訴外人華泰銀行
      核撥貸款入帳之目的，縱認係借款入帳而開設該帳戶，原
      告丙○○自會向訴外人華泰銀行中山分行查詢核貸借款之
      事宜，原告丙○○由銀行之回覆，自可察覺並無其向華泰
      銀行借款之事，再者，上開帳戶自90年8 月7 日起至同年
      9 月3 日止，共計約112 筆金額存入與支出，其中有亦有
      訴外人李秀娥匯入之4 筆金額等情，有華泰商業艮行中山
      分行客戶對帳單影本3 紙附卷可稽（本院卷第175-1 至17
      7 頁），原告丙○○豈有可能對於訴外人李秀娥盜取其印
      鑑與支票，並簽發支票乙節毫無知悉。是以，訴外人李玉
      書、李秀娥雖經原告丙○○提出告訴而遭承辦之檢察官通
      緝，惟原告上開主張尚未經檢察官偵查認係真正而對於訴
      外人李玉書、李秀娥提起公訴，自不能以訴外人李玉書、
      李秀娥經檢察官通緝在案，遽認原告上開之主張為真正，
      原告既未能舉證證明如附表所示支票係遭訴外人李秀娥、
      李玉書盜用，其主張難信為真正，自應推認上開支票係由
      原告丙○○所簽發。
   3、按由自己行為表示以代理權授與他人或知他人表示為其代
      理人而不為反對之表示者，對於第三人應負授權人之責任
      。但第三人明知其無代理權或可得而知者，不在此限，民
      法第169 條定有明文。此係為保護善意第三人而設，故本
      人有使第三人信以為代理權授與他人之行為而與之交易，
      即應使本人負其責任。縱如原告之主張，如附表所示支票
      係訴外人李秀娥持用原告丙○○之印章所簽發，以原告之
      名義向被告借款67萬元。惟查，系爭抵押權之設定，係經
      兩造合意，且經登記，系爭抵押權自已成立、生效，所擔
      保之債權，係將來所發生之消費借貸債權，則證人甲○○
      執有在外觀上係以原告丙○○之名義為發票人之支票3 紙
      出面向被告借款，此行為自外觀上仍足使被告相信原告丙○○曾以代理權授與訴外人李秀娥、丁○○及證人甲○○
      ，被告辯稱：由系爭抵押設定過程，既係原告本人親自出
      面辦理，且登記內容之「設定義務人」及「債務人」均為
      原告，則證人甲○○執有以原告名義為發票人之支票3 紙
      出面向被告借款，被告當然信以為真等語，應可採信。依
      前開規定，原告丙○○自應負授權人之責任。
（三）按不動產所有人設定抵押權後，將不動產讓與他人者，依
      民法第867 條但書規定，其抵押權不因此而受影響，抵押
      權人得本於追及其物之效力實行抵押權。綜上，被告對於
      系爭不動產有抵押權之擔保物權存在，且原告丙○○與被
      告間存有票據及消費借貸法律關係，原告丙○○尚欠負67
      萬元及遲延利息之票據債務及消費借貸債務，迄今原告丙○○仍未清償，縱系爭不動產現已移轉予原告戊○○所有
      ，被告仍得對於系爭不動產實行其擔保權利，準此，原告
      請求判決： (1)確認原告丙○○與被告乙○○於90年7 月
      31 日 所成立之本金最高限額150 萬元之抵押借貸債權暨
      設定抵押權法律關係均不存在。 (2)被告乙○○應將原告
      戊○○所有系爭不動產，以台北縣板橋地政事務所以民國
      90年板登字第390880號收件，90年8 月2 日所為權利價值
      本金最高限額150 萬元之抵押權設定登記，予以塗銷，核
      屬無據，應予駁回。
六、本件事證已臻明確，兩造其餘攻擊防禦方法及未經援用之舉
    證，經本院詳加審酌後，認與判決結果不生影響，爰不一一
    論述，附此敘明。
七、訴訟費用負擔之依據：民事訴訟法第78條。
中　　華　　民　　國　　96　　年　　1 　　月　　24　　日
                  民事第二庭    法　官　徐福晉
以上正本係照原本作成
如對本判決上訴，須於判決送達後20日內向本院提出上訴狀
中　　華　　民　　國　　96　　年　　1 　　月　　24　　日
                                書記官　劉怡欣
附表：
(一)票號AA0000000 、票載發票日90年9 月30日、票面金額220,
    000 元、付款人華泰商業銀行中山分行之支票。
(二)票號AA0000000 、票載發票日90年10月10日、票面金額150,
    000 元、付款人華泰商業銀行中山分行之支票。
(三)票號AA0000000 、票載發票日90年11月30日、票面金額300,
    000 元、付款人華泰商業銀行中山分行之支票。
